【裁判字號】    99,交易,362
【裁判日期】    991230
【裁判案由】    過失致死等
【裁判全文】
臺灣彰化地方法院刑事判決             99年度交易字第362號
公  訴  人  臺灣彰化地方法院檢察署檢察官
被      告  沈河川
選任辯護人  陳振吉律師
選任辯護人  林輝明律師
上列被告因過失致死等案件，經檢察官提起公訴（99年度偵字第
9763號），本院依簡式審判程序判決如下：
    主  文
沈河川服用酒類，不能安全駕駛動力交通工具而駕駛，處有期徒
刑肆月。又過失致人於死，處有期徒刑拾月。應執行有期徒刑壹
年，緩刑參年，緩刑期間付保護管束，並應向指定之政府機關、
政府機構、行政法人、社區或其他符合公益目的之機構或團體，
提供陸拾小時之義務勞務，及接受法治教育課程壹堂。
    犯罪事實及理由
一、犯罪事實：
（一）沈河川明知飲酒後不得駕駛動力交通工具，仍於民國99年
      9 月29日上午11時許，在其位於彰化縣彰化市○○里○○
      路23巷50號之住處，與友人共同飲用酒類後，已達不能安
      全駕駛之狀態下，於同日下午5 時10分許，駕駛車牌號碼
      7732-WJ 號自用小客車，沿彰化縣彰化市○○路○ 段由西
      往東方向行駛，行經該彰南路1 段中高幹21電線桿前時，
      本應注意汽車駕駛人飲酒後，吐氣後酒精濃度呼氣值超過
      0. 25 毫克或血液中酒精濃度超過百分之0.05以上者均不
      得駕駛車輛，且應隨時注意車前狀況，並隨時採取必要之
      安全措施；又當時天氣晴、日間自然光線、市區○○道路
      無障礙無缺陷，並無其他不能注意之情事，竟疏未注意而
      駕車失控右偏，致其車輛右前車頭撞擊同向由林相華所騎
      乘之車牌號碼KP T-463號機車（搭載其外孫即兒童蔡００
      ，真實姓名及年籍詳卷）左後車尾，再失控往右撞擊已停
      於路旁之唐葳靜所有、車牌號碼8V-1705 號自用小客車左
      側後車門。因而使林相華受有左側鎖骨骨折、左臗部及右
      膝挫傷、右足挫傷及左上臂擦傷併挫傷之傷害（業據林相
      華於本院審理中撤回告訴），而兒童蔡００則受有兩側肱
      骨開放性骨折、左大腿開放性骨折、右側肺挫傷合併氣胸
      、肝臟及脾臟破裂、心臟挫傷併昏迷。適附近民眾萬佳政
      目擊車禍發生，民眾何佩珍則嗣後經過車禍現場，乃自行
      以行動電話撥打110 報案。待警據報後前來現場處理，沈
      河川即在肇事現場，於有偵查犯罪職權之機關或個人發覺
      其犯罪前，自動向前往現場處理
      本件車禍之員警坦承肇事而自首，且主動接受裁判。之後
      沈河川、林相華、蔡００均經救護車送往財團法人彰化基
      督教醫院救治，惟於同日下午7 時45分許，兒童蔡００仍
      因肢體多發性外傷併發內出血及多重器官衰竭死亡，而沈
      河川則經醫護人員於同日下午6 時40分許抽血檢驗後，發
      現其血液中酒精濃度為156.3M G/ D L ，換算成呼氣酒精
      濃度為0.78MG/L，遂為警偵知全情。
（二）案經林相華、兒童蔡００之父蔡文溝訴由彰化縣警察局彰
      化分局報請臺灣彰化地方法院檢察署檢察官偵查及相驗後
      起訴。
二、理由
（一）本件被告所犯係死刑、無期徒刑、最輕本刑為3 年以上有
      期徒刑以外之罪，其於準備程序中就被訴事實為有罪之陳
      述，經告知被告簡式審判程序之旨，並聽取公訴人及被告
      之意見後，本院認為適宜而裁定進行簡式審判程序，合先
      敘明。
（二）訊據被告沈河川對於上揭犯罪事實坦承不諱，核與證人即
      告訴人林相華、蔡文溝於警詢及偵查中之指訴，現場目擊
      證人萬佳政、何佩珍於警詢時證述之情節相符，復有道路
      交通事故調查報告表（一）、（二）、道路交通事故現場
      圖、道路交通事故當事人酒精測定紀錄表、刑法第185 條
      之3 案件測試觀察紀錄表、彰化縣警察局舉發違反道路交
      通管理事件通知單、現場照片27張、監視器翻拍照片6 張
      、員警製作之沈河川行駛路線圖、員警康志嘉職務報告書
      、彰化縣警察局刑案勘察報告書等件附卷可稽，足認被告
      自白與事實相符，堪可採信。又被害人即兒童蔡００因車
      禍受有兩側肱骨開放性骨折、左大腿開放性骨折、右側肺
      挫傷合併氣胸、肝臟及脾臟破裂、心臟挫傷併昏迷等傷害
      ，導致併發內出血及多重器官衰竭而發生死亡結果，亦經
      檢察官督同檢驗員相驗鑑定明確，有財團法人彰化基督教
      醫院非病死者司法相驗病歷摘要、臺灣彰化地方法院檢察
      署相驗屍體證明書、檢驗報告書、相片、勘驗筆錄等件在
      卷可憑。茲按汽車駕駛人飲用酒類或其他類似物後其吐氣
      所含酒精濃度超過每公升0.25毫克或血液中酒精濃度超過
      百分之0.05以上者，不得駕車；另汽車行駛時，駕駛人應
      注意車前狀況及兩車併行之間隔，並隨時採取必要之安全
      措施，道路交通安全規則第114 條第2 款、第94條第3項
      分別訂有明文。被告駕車自應注意上述道路交通安全規定
      ，而依當時天候晴、日間自然光線、市區○○路面乾燥無
      缺陷亦無障礙物、視距良好等情況，並無不能注意之情事
      ，竟疏未注意上開規定肇致車禍，其有過失甚明，且其過
      失駕駛行為與被害人之死亡結果間，具有相當之因果關係
      。又本件車禍肇事責任經送往臺灣省彰化縣區車輛行車事
      故鑑定委員會鑑定後，該會亦認定被告沈河川酒精濃度過
      量駕駛自用小客車未注意車前狀況，失控右偏撞擊機車為
      肇事原因，告訴人林相華駕駛重機車為前方車輛，被後方
      車輛撞擊，無肇事因素，此有該會99年11月11日彰鑑字第
      0995602371號函在卷可按。綜上所述，本件事證明確，被
      告犯行堪以認定。
（三）核被告沈河川所為，係犯刑法第185 條之3 不能安全駕駛
      動力交通工具罪、第276 條第1 項過失致死罪。被告所犯
      上開2 罪，犯意各別，行為互殊，應予分論併罰。另按汽
      車駕駛人酒醉駕車因而致人受傷或死亡，依法應負刑事責
      任者，加重其刑至二分之一，道路交通管理處罰條例第86
      條第1 項定有明文；本件被告係酒醉而駕車肇事，致被害
      人死亡，且依法應負刑事責任，是被告就上開過失致死犯
      行部分，應依道路交通管理處罰條例第86條第1 項之規定
      ，加重其刑。又被告肇事後留在現場，並於警察至肇事現
      場處理時，主動向警承認其為肇事者，而向警自首並接受
      裁判，業據被告供明在卷，復有上開員警職務報告書（附
      於相驗卷第80頁）中載明於車禍現場即戒護車牌號碼7732
      -WJ 號自用小客車駕駛沈河川（即被告）乙節可考，顯見
      被告確係於車禍現場即向警供認駕車肇事之情，是以被告
      此部分供述應為實在可採，故而警局所製道路交通事故肇
      事人自首情形紀錄表（同相驗卷第30頁）上記載本件係「
      報案人或勤指中心轉來資料未報明肇事人姓名，處理人員
      前往傷者就醫之醫院處理時，肇事人在場，並當場承認為
      肇事人」云云，顯然有誤，附此敘明。依上所述，自應認
      被告於為警發覺其前開過失致人於死犯嫌前，即主動在現
      場向警自首而接受裁判。被告既符合刑法第62條前段自首
      之規定，爰就此部分依法減輕其刑。被告就過失致死犯行
      部分，同時具有加重及減輕事由，應依刑法第71條第1 項
      之規定先加後減之。
（四）爰審酌被告飲用酒類後已達不能安全駕駛之程度，猶不顧
      自身及他人之安全，為求一時便利，貿然駕車上路，完全
      漠視一般往來之公眾及駕駛人之用路安全，且因前揭過失
      ，造成被害人即兒童蔡００死亡之悲劇，過失程度非輕，
      被害人家屬之精神、心理亦因之受嚴重創傷，內心之悲痛
      、遺憾，經久難以平息、彌補；被告前無犯罪紀錄，有臺
      灣高等法院被告前案紀錄表1 份在卷可稽，素行尚佳；並
      已與被害人家屬達成和解，付清賠償金額，有本院調解程
      序筆錄1 份、匯款申請書待收入傳票影本2 紙及回條1 紙
      在卷可稽；被告之過失程度、肇事之情節，及被告犯罪後
      已坦承犯行之態度等一切情狀，分別量處如主文所示之刑
      ，並定其應執行之刑。
（五）末查，被告前未曾受有期徒刑以上刑之宣告，有臺灣高等
      法院被告前案紀錄表1 份在卷可憑，其因一時疏失，致罹
      刑章，且事後亦與被害人家屬達成和解，付清賠償金額，
      足見被告經此偵審科刑之教訓後，當知所警惕，信無再犯
      之虞，本院因認上開對其所宣告之刑，以暫不執行為適當
      ，爰併諭知緩刑3 年，以啟自新，併觀後效。又本院斟酌
      被告為本案酒後肇事致人於死犯行，法治觀念尚嫌薄弱，
      爰併依刑法第74條第2 項第5 、8 款之規定，命被告應向
      指定之政府機關、政府機構、行政法人、社區或其他符合
      公益目的之機構或團體提供60小時之義務勞務，及接受一
      堂法治教育課程，期能使被告於義務勞務及上課之過程中
      ，明瞭其行為所造成之危險，並培養正確交通安全觀念，
      以資警惕，並依刑法第93條第1 項第2 款規定諭知被告於
      緩刑期間付保護管束。至被告究應向何政府機關、政府機
      構、行政法人、社區或其他符合公益目的之機構或團體提
      供義務勞務，及法治教育課程之時程及內容，乃屬執行之
      問題，應由執行檢察官斟酌全案情節及各公益團體、地方
      自治團體或社區之需求，妥為指定，併予敘明。
（六）末按告訴乃論之罪，告訴人於第一審辯論終結前，得撤回
      告訴；告訴經撤回者，法院應諭知不受理之判決，刑事訴
      訟法第238 條第1 項、第303 條第3 款分別定有明文。查
      被告就本件車禍事件另導致告訴人林相華受傷部分，經檢
      察官一併提起公訴，認係涉犯刑法第284 條第1 項前段之
      過失傷害罪名，惟依同法第287 條前段規定，須告訴乃論
      。茲因被告與告訴人林相華業已達成和解，並由告訴人林
      相華於本院審理中具狀撤回告訴，有刑事撤回告訴狀1 紙
      在卷足核，揆諸上開說明，原應為不受理判決之諭知，惟
      被告係以一行為而造成林相華受傷及兒童蔡００死亡之結
      果，且公訴意旨認被告所犯上揭過失傷害部分與本件論罪
      科刑之過失致死部分具有想像競合之裁判上一罪關係，故
      不另為不受理之諭知，併此陳明。
據上論斷，應依刑事訴訟法第273 條之1 第1 項、第299 條第1
項前段，刑法第185 條之3 、第276 條第1 項、第51條第5 款、
第62條前段、第74條第1 項第1 款、第2 項第5 款、第8 款、第
93 條 第1 項第2 款，道路交通管理處罰條例第86條第1 項，刑
法施行法第1 條之1 第1 項、第2 項前段，判決如主文。
本案經檢察官陳隆翔到庭執行職務。
中    華    民    國    99    年    12    月    30    日
                  刑事第五庭          法  官  周淡怡
以上正本證明與原本無異。
如不服本判決應於收受判決後10日內向本院提出上訴書狀，並應
敘述具體理由；其未敘述上訴理由者，應於上訴期間屆滿後20日
內向本院補提理由書（均須按他造當事人之人數附繕本）「切勿
逕送上級法院」。
告訴人或被害人對於判決如有不服具備理由請求檢察官上訴者，
其上訴期間之計算係以檢察官收受判決正本之日期為準。
中    華    民    國    99    年    12    月    30    日
                                      書記官  陳文新
附錄論罪科刑法條:
中華民國刑法第185條之3
服用毒品、麻醉藥品、酒類或其他相類之物，不能安全駕駛動力
交通工具而駕駛者，處1年以下有期徒刑、拘役或科或併科15萬
元以下罰金。
中華民國刑法第276條
因過失致人於死者，處2年以下有期徒刑、拘役或2千元以下罰金
。
從事業務之人，因業務上之過失犯前項之罪者，處5年以下有期
徒刑或拘役，得併科3千元以下罰金。

司法院資訊處製作；財團法人民間司法改革基金會備份。
